【裁判字號】    92,訴,506
【裁判日期】    920422
【裁判案由】    偽造有價證券
【裁判全文】
臺灣板橋地方法院刑事判決                          九十二年度訴字第五六號
    公  訴  人  臺灣板橋地方法院檢察署檢察官
    被      告  丙○○
    指定辯護人  甲○公設辯護人  吳天明
右列被告因偽造有價證券案件，經檢察官提起公訴（九十一年度偵緝字第三六五號）
，甲○判決如左：
    主  文
丙○○無罪。
    理  由
一、本件公訴意旨略以︰被告丙○○係大蓄實業有限公司（下稱大蓄公司）之實際負
    責人，乙○○為大蓄公司之名義負責人，詎丙○○於民國八十五年八月二十日向
    高秀權及丁○○以新台幣（下同）四百萬元之價金購買坐落臺北縣永和市○○街
    三九號五樓之房地，雙方同意除給付五十萬以外，其餘則簽發票據支付，詎丙○○意圖供行使之用，向丁○○稱其為大蓄公司之實際負責人，有權簽發該公司之
    本票，故在票號ＴＨ五一一四五一號之本票上，冒用大蓄公司負責人乙○○之名
    義，偽簽乙○○之姓名並盜蓋乙○○及大蓄公司之印章，偽填面額三百五十萬元
    、發票日八十五年十月二十一日之本票一張，交付丁○○，因認被告涉犯刑法第
    二百零一條第一項偽造有價證券罪嫌云云。
二、按犯罪事實應依證據認定之，無證據不得推定其犯罪事實，又不能證明被告犯罪
    者，應諭知無罪之判決，刑事訴訟法第一百五十四條、第三百零一條第一項分別
    定有明文。又告訴人之指訴，係以使被告受刑事訴追為目的，是其陳述是否與事
    實相符，仍應調查其他證據以資審認（參照最高法院五十二年台上字第一三００
    號判例）。再按刑法上所謂偽造有價證券，以無權簽發之人冒用他人名義簽發為
    要件，如果行為人基於本人之授權，或其他原因有權簽發者，則與無權之偽造行
    為不同，最高法院亦著有五十三年台上字第一八一０號判例可循。
三、公訴人認被告涉犯前揭偽造有價證券罪嫌，無非係以：告訴人乙○○之指訴及上
    開本票影本一紙，為其主要論斷依據。訊據被告丙○○堅決否認有偽造有價證券
    之犯行，並辯稱：伊原來係大蓄公司之負責人，嗣公司遷移至台北縣中和市，因
    伊信用發生問題，因此負責人更改為王金海，其後，王金海因罹患癌症，伊因此
    徵得乙○○之同意，登記乙○○為大蓄公司之負責人，乙○○同意由伊實際負責
    大蓄公司之業務並代刻其印章，伊曾告知乙○○要購買上開房地，嗣伊以大蓄公
    司之名義簽發上開本票向高秀權及丁○○購買上開房地，房屋辦理過戶後，亦將
    房屋交給乙○○裝潢等語。經查：
  (一)大蓄公司於八十三年七月間經核准設立登記，當時之負責人為被告，嗣於八十五
    年五月間申請核准變更登記負責人為王金海，嗣於八十五年八月二十四日再申請
    核准變更登記負責人為乙○○及公司所在地為台北縣中和市○○街三十九號五樓
    ，有經濟部中部辦公室八十八年十月六日經八八中辦三字第一四二六二八號書函
    所附大蓄公司設立及變更登記事項卡影本共四份在卷可考。是被告以大蓄公司名
    義簽發上開本票時，乙○○為大蓄公司之登記負責人。
  (二)告訴人乙○○於八十八年九月一日檢察官訊問時陳稱：「（問：是否認識丙○○
    ？）認識，大蓄公司本來就是他開的，他後來叫我與他合夥，去年我找不到林女
    ，我怕他亂開發票，便把公司停掉。」又於九十二年一月十六日檢察官訊問時供
    稱：「（問：丙○○擔任何職務？）她無擔任職務，原先丙○○邀我合夥，由她
    出面標工程，因我做水泥工，再由我施工，但公司於八十四年後就無標到任何工
    程，我也不知她在外面做什麼，公司大小章丙○○從未交給我。」復於九十二年
    三月七日甲○訊問時陳稱：「（問：你跟被告何關係？）我之前幫被告做隔間裝
    潢而認識。（問：為何會同意被告以你的名義登記大蓄公司負責人？）我是在到
    自由街三十九號五樓幫被告做隔間裝潢的時候，被告請我當大蓄公司負責人，他
    說大蓄可以標工程給我做，所以我才同意。（問：當時被告已經買下自由街的房
    子？）我不清楚。（問：被告請你當負責人時，他有無說公司要設在何處？）沒
    有。（問：被告有無告訴你大蓄公司要使用支票？）沒有。（問：你自己有無使
    用支票？）沒有。（問：你同意擔任大蓄公司負責人時，也同意被告刻你的印章
    ？）我有同意被告刻我的印章辦理公司登記。（問：辦好後登記後為何不取回印
    章？）被告說要用公司名義標工程。（問：當時還有誰跟被告一起經營大蓄公司
    ？）不太清楚。（問：被告是大蓄公司實際負責人？）被告當時是說要跟我一起
    經營大蓄公司一起標工程。」由此可知，乙○○僅係大蓄公司之掛名負責人，對
    大蓄公司之實際經營及業務並無決定權限，其既授權被告代刻印章辦理大蓄公司
    登記並以大蓄公司名義對外標取工程，且大蓄公司之大小章均由被告保管，而被
    告係大蓄公司之實際負責人，應認乙○○已事先概括授權被告得以大蓄公司之名
    義對外執行大蓄公司之業務。
  (三)證人丁○○於九十二年四月八日甲○審理時具結證稱：「（問：被告當時是以何
    人名義買房子？）本來被告跟我接觸要買房子時候，大蓄公司負責人是王金海，
    買來是要作為大蓄公司營業地點，原來簽契約時是被告以大蓄公司負責人王金海
    名義簽約，後來交屋前，原來訂金的一張支票跳票，我有去自由街三十九號五樓
    ，當時乙○○在現場裝潢，我有問他，乙○○說他跟被告是合夥人關係要我不要
    擔心，後來，我找到被告，被告有另外開票補齊退票訂金，後來要辦過戶，被告
    交給我一張三百五十萬元本票，負責人是乙○○，我有問被告，她說她跟乙○○
    是合夥關係，我們好像有在買賣契約書上註記大蓄公司負責人更改為乙○○，我
    當時也有請被告在該三百五十萬元本票後面背書。（問：收受本票時有要求乙○○當連帶保證人？）沒有。我拿到的那張本票，應該算是大蓄公司開的票，乙○○當時並不在場。（問：被告為何如此簽發本票？）是代書要求被告簽的。」由
    是可知，被告以大蓄公司名義購買上開房地後，乙○○即在上開房屋施工裝潢，
    且丁○○曾因其中一張支付訂金支票跳票而至上開房屋，當時乙○○曾向丁○○
    表示其與被告係合夥關係，要丁○○不要擔心，顯見乙○○於被告簽發上開本票
    前已知悉被告以大蓄公司名義購買上開房地。又，被告以大蓄公司之名義購買上
    開房地之目的在作為該公司之營業地點及登記所在地，則被告以大蓄公司名義簽
    發上開本票以支付購買前揭房地之價金，要屬被告執行大蓄公司業務之範圍內，
    自不生偽造有價證券問題。
四、綜上所述，被告所辯應堪採信；乙○○僅係大蓄公司之掛名登記負責人，其同意
    被告代刻印章並授權被告對外執行大蓄公司之業務，則被告以大蓄公司之名義簽
    發上開本票以購買前揭房地作為大蓄公司之營業地點及登記所在地，要屬被告執
    行大蓄公司之業務範圍，依前揭判例意旨，自不構成偽造有價證券罪；此外查無
    其他積極證據足資證明告訴人之指訴與事實相符，自難僅憑告訴人片面指訴而入
    被告於罪。本件應屬民事糾葛，與偽造有價證券罪之構成要件不合，揆諸上開說
    明，本件不能證明被告犯罪，自應諭知被告無罪之判決。據上論斷，應依刑事訴
    訟法第三百零一條第一項，判決如主文。
本案經檢察官陳炎辰到庭執行職務。
中      華      民      國    九十二    年      四      月      二十二  日
                                   臺灣板橋地方法院刑事第三庭
                                       法  官  樊  季  康
右正本證明與原本無異。
如不服本判決，應於判決送達後十日內，向甲○提出上訴狀。
               書記官  馬  秀  芳
中      華      民      國     九十二   年      四      月      二十二  日


司法院資訊處製作；財團法人民間司法改革基金會備份。
